臺灣臺南地方法院民事判決　九十年度簡上字一九二號
　　上　訴　人　甲○○
　　被上訴人　　乙○○
右當事人間請求給付會款事件，上訴人對於中華民國九十年六月二十九日臺灣臺南地
方法院台南簡易庭九十年度南簡字第三一四號第一審判決提起上訴，被上訴人為訴之
追加，本院判決如左：
    主      文
上訴駁回。
上訴人應給付被上訴人新台幣貳拾柒萬陸仟元，及自民國九十一年五月十四日起至清
償日止，按週年利率百分之五計算之利息。
第二審及追加訴訟費用由上訴人負擔。
    事      實
甲、上訴人方面：
一、聲明：求為判決：
（一）原判決廢棄。
（二）右廢棄部分，被上訴人在第一審之訴駁回。
（三）被上訴人追加之訴駁回。
（四）第一、二審訴訟費用由被上訴人負擔。
二、陳述：除與原審提出者相同，茲引用之外，補稱：
（一）系爭之互助會，第四會原排定由上訴人收取，但確實係經由被上訴人之同意，
      將該次互助會轉與訴外人蔡秀鏡，此一部份之轉讓，係經由蔡秀鏡與被上訴人
      談過後，於八十九年二月七日，始由上訴人將相關之本票交被上訴人，被上訴
      人當日並將其所有之會單原本上第四會之名字由上訴人「甲○○」改為「蔡秀
      鏡」，被上訴人於原審九十年三月三十日審理時，亦自承「會錢是被告的朋友
      蔡秀鏡、洪敦琦標的沒錯」，又關於會單塗改之部份，被上訴人雖否認此點，
      但於原審九十年五月十一日審理時，原審法官要求被上訴人提出上開原本，被
      上訴人因不欲拿出此一對自己不利之證據，乃稱已沒有原本，有筆錄可按。但
      於同年六月十一日審理時，被上訴人又提出所謂之會款原本，其上第四會並無
      塗改，事實上該次被上訴人所提出之者根本不是此一互助會會單之原本，而係
      未修改之副本，原審對上訴人關於原本是否存在所供陳之情節前後相互矛盾一
      點未予審酌，即逕認被上訴人於最後言詞辯論期日所提出者確係互助會單原本
      ，並以其上並無塗改，即認定關於第四會雙方並無轉讓之合意，顯有所誤。
（二）又訴外人陳美惠確有參加蔡秀鏡所跟之互助會，有互助會單可證，並有蔡秀鏡
      簽發之互助會會款支票在卷可按。蔡秀鏡原於八十七年十月十日曾招攬一互助
      會，期間至八十九年十一月止，共計二十六會，上訴人亦為會腳，名義上登記
      四會，但其中上訴人僅實際跟一會且為死會，另三會係陳美惠借上訴人之名義
      加入，陳美惠並持有蔡秀鏡簽發之會款支票三張，發票日分別為八十九年二月
      十五日、八月十五日、十一月十五日，金額共八十萬四千元之支票三紙，於八
      十七年十一月間，陳美惠即持上開未屆期之支票交付與上訴人，以供其日後陸
      續向上訴人借款之擔保，並由上訴人於八十七年十一月十九日將上開支票託收
      。於蔡女受讓本件之第四會時，原本上訴人應將六十八萬九千元之會款支票交
      蔡秀鏡，但因本件轉讓之時間係八十九年二月七日，而支票早已託收，並將於
      翌日之八十九年二月八日兌現，故不及抽出，故乃依舊在上訴人之帳戶內兌領
      ，嗣兌領後，蔡女因欲終止上開其所招攬之互助會，並與會腳清算返還所繳之
      會款，蔡秀鏡乃表示請上訴人代為處理應返還陳美惠之互助會款六十一萬二千
      元（每會一萬二千元，每月三會共三萬六千元，自八十七年十月至八十九年二
      月，共十七個月），又蔡秀鏡另有積欠上訴人票款六萬元，相互扣抵，故上訴
      人乃無剩餘之會款付予蔡秀鏡，上開事實亦據陳美惠於原審供述在卷。雖原判
      決以陳美惠於作證時，對於是否以伊之名義入會及利息若干，前後所述不同且
      與上訴人所稱亦不同，但查，上訴人與陳美惠係多年之朋友，確有借款之事實
      ，上訴人所借之款項，多係以電匯或現金存入之方式，轉入陳美惠之夫周國忠
      所有之台南市第三信用合作社安平分社之0000000號帳號內，此部份可
      請鈞院向該合作社調閱八十七年迄今之交易明細對帳單，又由於雙方極為熟悉
      ，且借款之時間長短不一，故借款利息並非一定，如時間短亦會不計算利息，
      一般之利息則在一分至二分間，並非單一固定，且關於會款之繳納，陳美惠均
      係委由上訴人處理，再加以八十七年迄九十年，已歷三年，陳美惠雖對會單上
      是否以伊名義跟會陳述之情節未能確定，乃係因記憶模糊所致，但應不影響其
      陳述之真實性，原審就此點未予詳查，對陳美惠之證詞遽不採納，實與事實相
      悖，又上訴人雖有跟蔡秀鏡一互助會，且為死會，於止會時理應計算返還部份
      會款與蔡秀鏡，但因上訴人與蔡女間仍有一些私人債務，故亦相互折抵，原審
      就此未訊問上訴人，使上訴人有說明之機會，乃遽為不利上訴人之判斷，亦有
      錯誤。
（三）又原判決認上訴人已自承參予本件互助會均係開立支票給付會款，故上訴人於
      原審稱於八十九年二月洽談轉讓第四會時，不可能有當場交付被上訴人二萬元
      ，但查，本件上訴人僅曾稱有簽發八十八年十一月至八十九年一月之支票與被
      上訴人（參原審九十年四月二十七日準備書狀第三頁第三至第四行），並未曾
      稱有簽發八十九年二月之會款支票與被上訴人，原判決之認定顯屬錯誤。又依
      本件被上訴人之起訴，顯亦自認八十九年二月之會款上訴人業已給付完畢（本
      件被上訴人係請求自八十九年三月起之死會會款），如上訴人未給付現金二萬
      元，則依原審之認定，上訴人應有支票交付與被上訴人兌領，則此部份請被上
      訴人提出證明，上訴人必不可能提出證明，原審之認定實屬錯誤。
（四）本件第四會移轉與蔡秀鏡確經被上訴人同意，否則被上訴人當時何以收受蔡秀
      鏡所簽發用以支付第二、三、四會之死會支票，又何以只收取上訴人一會之會
      款支票（上訴人原有二會，因移轉一會與蔡秀鏡，故只剩一會），雖被上訴人
      稱當時未同意轉讓，即並未否認當時有談及轉讓之情事，只是其心理上並不同
      意，但事實上當時被上訴人確有同意，否則儘可當場表明，並要求上訴人簽發
      第四會死會之支票及第九會活會之支票，但相反的，被上訴人卻收下蔡秀鏡之
      第四會之死會支票（且亦無要求上訴人背書），以此事實應可證明兩造之間確
      已就第四會轉讓有所合意。豈料因事後蔡秀鏡自八十九年三月起未如期繳納會
      款，上訴人亦曾找蔡秀鏡商談處理之道，但因無結果，被上訴人乃反悔藉詞當
      時未同意第四會由蔡秀鏡收取，轉而向上訴人索討，並提起民事及刑事詐欺告
      訴，實無理由。
三、證據：提出蔡秀鏡簽發八十九年二月二十三日面額六萬元之支票一紙為證，並請
    求調閱台南市第三信用合作社周國忠自八十七年迄今之交易明細對帳單。
乙、被上訴人方面：
一、聲明：
（一）求為判決駁回上訴，上訴費用由上訴人負擔。
（二）上訴人應給付被上訴人新台幣貳拾柒萬陸仟元，及自民國九十一年五月十四日
      起至清償日止，按週年利率百分之五計算之利息。
二、陳述：
（一）引用原審之主張與原判決理由。
（二）訴外人蔡秀鏡參加被上訴人召集之互助會，只有排定第二會、第三會得標的兩
      會；第四會則排定由上訴人得標。蔡秀鏡稱標會之後要開本票、支票給被上訴
      人，但後來沒有開，被上訴人和上訴人提起此事，上訴人稱要去幫被上訴人拿
      。但是上訴人拿了三本蔡秀鏡簽發的本票要給被上訴人，稱其第四會得標的會
      款也轉讓給了蔡秀鏡，被上訴人認為會款已經交給上訴人了，借款給蔡秀鏡是
      上訴人個人的事情，被上訴人並不同意轉讓。當時上訴人一再稱沒有問題，不
      要將蔡秀鏡想得這麼壞，她有值錢的東西在上訴人處，上訴人會負責任，所以
      被上訴人才將上訴人交付三本本票收下來，被上訴人非常不情願，但是上訴人
      不肯交付其個人的本票，又保證對方沒有問題，當時蔡秀鏡也還沒有倒會，被
      上訴人不能夠預知她會不會倒會，兩造也還是朋友，所以基於這幾點的原因，
      被上訴人才將蔡秀鏡簽發的三本本票收下來。當時上訴人還要求將她的名字用
      麗可白塗掉，被上訴人覺得有危機感，只畫了二條線，沒有用立可白將她的名
      字塗掉，此由被上訴人提出的筆記本第二頁，上面甲○○的名字也都沒有變更
      可知，表示被上訴人只是暫時收下本票，並沒有同意轉讓互助會的意思。
（三）上訴人於九十年間業經台南簡易庭民事判決：應給付被上訴人自八十九年三月
      至九十年五月之十五個月死會會款三十四萬五千元，及自九十年五月六日起至
      清償日止，按週年利率百分之五計算之利息。惟現在九十年六月至九十一年五
      月之十二個月之互助會款，總計二十七萬六千元，已陸續到期，爰為訴之追加
      ，上訴人應依據兩造之互助會契約，再給付被上訴人會款二十七萬六千元，及
      自九十一年五月十四日起至清償日止，按週年利率百分之五計算之利息。
三、證據：提出互助會單兩紙為證。
丙、本院依職權調閱本院九十年度易字第七五二號刑事卷宗。
    理      由
一、按訴之變更、追加，非經他造同意，不得為之。但第二百五十五條第一項第二款
    至第六款情形，不在此限；又訴狀送達後，原告不得將原訴變更或追加他訴。但
    有下列各款情形之一者，不在此限：三、擴張或減縮應受判決事項之聲明者；民
    事訴訟法第四百四十六條第一項及第二百五十五條第一項第三款分別定有明文。
    本件被上訴人（即原告）於原審依據兩造之互助會契約，請求上訴人給付互助會
    款三十四萬五千元及法定遲延利息，原審並為被上訴人勝訴之判決。嗣上訴人提
    起本件上訴後，被上訴人於九十一年五月二日以書狀、復於九十一年六月十三日
    以言詞為訴之追加，依據兩造之互助會契約，請求上訴人應再給付陸續到期之互
    助會款二十七萬六千元及法定遲延利息，此屬擴張應受判決事項之聲明，經核與
    民事訴訟第四百四十六條第一項但書、第二百五十五條第一項第三款規定，尚無
    不合，應予准許，合先敘明。
二、本件被上訴人起訴主張：被上訴人於八十八年十一月間起召集之民間互助會，上
    訴人參加二會，期間自八十八年十一月起至九十一年十月止，共計三十六會，採
    排定得標方式，死會繳二萬三千元，活會繳納二萬元，於每月八日付款，五日收
    款（下稱系爭互助會），而上訴人排定第四會八十九年二月份及第九會八十九年
    七月得標，上訴人應於八十九年二月八日收取之會款為七十萬九千元，扣除一會
    活會會款二萬元，共六十八萬九千元，被上訴人已於起會之初，簽發以台南市第
    六信用合作儲蓄部為付款人，八十九年二月八日期，同額之支票支付之。依約上
    訴人自八十九年三月份起，每月應繳納死會會款二萬三千元，詎上訴人竟未給付
    ，積欠會款自八十九年三月至九十年五月止共十五個月，計三十四萬五千元，爰
    依合會之法律關係，求為命上訴人給付被上訴人三十四萬五千元及自九十年五月
    六日起按法定利率計算之遲延利息；嗣於法院審理中，九十年六月至九十一年五
    月之互助會款復陸續到期，爰為訴之追加，上訴人應再給付被上訴人二十七萬六
    千元，及自九十一年五月十四日起至清償日止之法定遲延利息。被上訴人並沒有
    同意上訴人將第四會得標之會款轉讓予訴外人蔡秀鏡，上訴人本應簽發其個人之
    支票或本票，以清償死會會款，但上訴人不肯簽，只拿蔡秀鏡之本票充數，因為
    當時蔡秀鏡還沒有倒會，兩造又是朋友，所以被上訴人勉為其難收下蔡秀鏡之本
    票，並在會單被上訴人之名字上劃二條線，表示有問題等語。
三、上訴人則以：本件上訴人固曾於八十八年十一月五日加入上訴人所邀之互助會，
    並排定八十九年二月第四會及八十九年七月第九會得標，但於八十九年二月間，
    因訴外人蔡秀鏡向被上訴人表示想再增一會，並向上訴人表示希望受讓上訴人所
    跟之第四會，故乃於徵得上訴人之同意後，第四會即轉由蔡秀鏡跟會，對於此點
    上訴人雖加以否認，但說明左列幾點，請鈞院予以審酌，兩造間確有轉讓第四會
    與蔡秀鏡的合意：(1)上訴人向來參與他人之互助會，由於認為每月繳付現金較為
    麻煩，故常開出數期之會款支票逕交會首，以便繳納會款。上訴人於八十八年十
    一月參與本會二會後，即先開立第一期至第三期之會款支票與被上訴人，分別為
    八十八年十一月九日、八十八年十二月七日、八十九年一月七日屆期，金額則分
    別為四萬六千元（第一會）、四萬元（第二、三會）之支票交付與被上訴人，並
    由上訴人兌領。(2)八十九年二月，原雖排定上訴人收取會款，但因訴外人蔡秀鏡
    臨時要求受讓第四會，在經由被上訴人之同意下，乃由蔡秀鏡開立自八十九年三
    月起至互助會結束時應繳之死會會款本票，每月三張，每張二萬三千元，囑由上
    訴人持交被上訴人，上訴人於八十九年二月七日至被上訴人所任教之學校，將蔡
    某上開所簽之死會會款本票交被上訴人，同時因被告僅存第九會一會，為方便給
    付會款，亦開立自八十九年三月起，每月二萬元之支票一張與被上訴人，並由被
    上訴人兌領，有上訴人所簽發匯通銀行臺南分行、０００１４之７帳號之支票影
    本四張可證，又蔡秀鏡確有開立本票與被上訴人部分，亦經被上訴人於原審九十
    年三月三十日準備程序中自認在卷。衡以常情經驗法則，如上訴人原第四會未轉
    由蔡秀鏡承受，則何以在第三會前，上訴人均係開立二會會款之支票與被上訴人
    ，而自第五會（即八十九年三月）起，上訴人僅開立一會之會款支票與被上訴人
    ，被上訴人並予收受兌領，而如蔡秀鏡未受讓上訴人原排定之第四會，則何以蔡
    某會自第五會起，開立每月三個死會之會款本票與被上訴人，被上訴人且無異議
    而收受，可證兩造於八十九年二月確有將第四會由上訴人轉讓與蔡秀鏡之合意云
    云，資為抗辯。
四、本件被上訴人起訴主張上訴人參與系爭互助會，排定第四會八十九年二月份及第
    九會八十九年七月得標，上訴人於八十九年二月八日應收取之會款七十萬九千元
    ，扣除一會活會會款二萬元，共六十八萬九千元，被上訴人已於起會之初，簽發
    以台南市第六信用合作儲蓄部為付款人，八十九年二月八日期，同額之支票支付
    之等情，業據提出互助會單一紙為證，且為上訴人所自認，可信為真正。
五、上訴人雖主張系爭互助會第四會已由兩造及蔡秀鏡合意轉讓給蔡秀鏡等情，惟此
    為被上訴人所否認。按一般民間合會，係會首與會員間之債權、債務契約。會員
    除向會首領取得標金外，在得標前須按期繳納活會會款，得標後須按期繳納死會
    會款。會員將其會份讓與第三人，如為活會轉讓，則係債權、債務之轉讓，並非
    單純之債權讓與。如係死會轉讓，則純係債務之承擔。故無論為活會、死會之轉
    讓，均非得會首之同意，不生效力，最高法院著有六十七年台上字三００八號判
    例足資參照（按本判例雖於九十一年一月二十九日經最高法院九十一年度第一次
    民事庭會議決議不再援用，並移列適用民法第七百零九條之一及民法第七百零九
    條之八，但因本件合會契約發生在八十八年十一月即上開民法第七百零九條之一
    及民法第七百零九條之八施行之前，故仍有上開判例之適用）。又按當事人主張
    於己有利之事實者，就其事實有舉證之責任，民事訴訟法第二百七十七條定有明
    文。上訴人自應就渠與蔡秀鏡之間有合會轉讓之合意及已得到被上訴人同意乙節
    ，舉證以實其說。
六、上訴人主張其因將第四會得標之互助會轉讓給蔡秀鏡，其個人僅餘一活會，所以
    開立自八十九年三月起，每月二萬元之支票一張與被上訴人，蔡秀鏡則開立自八
    十九年三月起至互助會結束時應繳之死會會款本票，每月三張，每張二萬三千元
    ，由上訴人於八十九年二月七日至被上訴人所任教之學校交被上訴人，被上訴人
    並將會單上上訴人甲○○之名字塗改為蔡秀鏡等前揭情詞置辯。然查：
（一）上訴人於本院審理時稱蔡秀鏡於八十九年二月七日之前，已先用電話與被上訴
      人聯絡，達成轉讓互助會之合意，被上訴人同意變更其為合會契約的當事人（
      見本院九十年十月二日、九十年十一月十三日準備程序筆錄）。然上訴人因詐
      欺被上訴人第四會之互助會款六十八萬九千元，遭台灣台南地方法院檢察署以
      八十九年度偵字第五七０六號起訴在案，現由本院刑事庭審理中。上訴人於偵
      查中，經檢察官詢問「蔡秀鏡借你的會，為何不自己去說」，上訴人答稱「因
      為蔡秀鏡不會騎車」（見八十九年偵字第五七０六號偵查卷宗第四十八頁）等
      語，此經本院調閱上開卷宗核閱無誤，足證上訴人在地檢署之供述是蔡秀鏡與
      被上訴人在八十九年二月七日之前，並未達成讓與之協議，上訴人於本院審理
      時改稱其二人已先達成轉讓互助會之合意，前後主張不一並無足採。
（二）又被上訴人雖不否認收受蔡秀鏡簽發之本票三本，及在互助會單上將上訴人甲
      ○○的名字劃二條線之事實。惟上訴人在第四會得標，自八十九年三月起負繳
      納每月二萬三千元之責任，上訴人以他人之客票（即蔡秀鏡之本票）繳納其個
      人之死會會款，縱使上訴人收受，亦不足以認定上訴人即同意互助會之轉讓。
      又上訴人辯稱被上訴人有一張互助會會單，被上訴人已用立可白將其姓名塗掉
      ，改寫為「蔡秀鏡」云云，惟被上訴人否認有該紙更改姓名之會單，僅提出系
      爭互助會之記事本一本為據，上訴人又未能舉證證明有該紙經塗銷更改姓名之
      互助會單存在，其抗辯尚難憑採。依據被上訴人提出之系爭互助會之記事簿原
      本，第一張記載所有會員排定得標之順序，及應收取互助會款金額，第二張記
      載每一個月各會員繳納互助會款之明細。經本院勘驗結果，第一張會單上排定
      第四會之上訴人「甲○○」之姓名，被劃了兩條線，第二張繳款明細會單上之
      姓名則無更改，兩張會單上都沒有用立可白塗改之痕跡。而經比對字跡，上訴
      人提出之會單影本確係由此原本所影印。按被上訴人僅在互助會單上劃線之舉
      動尚不能證明被上訴人已同意轉讓互助會。
（三）又系爭互助會原排定第四會由上訴人收取會款，上訴人應於八十九年二月八日
      收取之會款為七十萬九千元，扣除一會活會會款二萬元，共六十八萬九千元，
      被上訴人已於起會之初，簽發以台南市第六信用合作儲蓄部為付款人，八十九
      年二月八日期，同額之支票支付之，該支票在上訴人之帳戶兌現，此為兩造所
      不爭執。雖上訴人稱將互助會轉讓給蔡秀鏡，蔡秀鏡又積欠訴外人陳美惠互助
      會款，陳美惠又向其本人調借款項，另外蔡秀鏡又積欠其個人款項，所以該筆
      六十八萬九千元其均未轉交蔡秀鏡云云。經查：
  １、系爭互助會之得標會款為七十萬九千元，此有互助會會單一紙在卷足憑。被上
      訴人係因上訴人另有一會活會，扣除活會會款二萬元，所以才簽發六十八萬九
      千元之支票予上訴人。如果第四會之互助會確實已轉讓給蔡秀鏡，被上訴人應
      給付之會款即七十萬九千元，該差額二萬元，按理蔡秀鏡應與被上訴人會算，
      或者由死會會款扣抵（蔡秀鏡有兩會死會，應繳納死會會款四萬六千元），或
      者被上訴人應再給蔡秀鏡兩萬元。但兩造及蔡秀鏡均未對此會款差額為會算，
      甚且蔡秀鏡竟又繳納八十九年二月之死會會款四萬六千元（見本院九十一年五
      月二日、九十一年五月三十日準備程序筆錄），顯然有違常情。
  ２、上訴人又主張訴外人陳美惠參加蔡秀鏡召集之互助會三會，蔡秀鏡於八十九年
      二月止會，積欠陳美惠會款六十一萬二千元，蔡秀鏡欲以其得標之互助會款清
      償陳美惠，陳美惠又向上訴人借款云云，並於原審提出互助單一紙、支票三紙
      為證，並聲請訊問證人陳美惠，在本院復請求調閱周國忠之帳戶往來明細云云
      。然查，上開互助會單上並無陳美惠之姓名，只有記載上訴人甲○○跟了四會
      互助會，陳美惠是否真的跟蔡秀鏡之互助會已非無疑。雖上訴人提出蔡秀鏡簽
      發之三紙支票，謂是陳美惠跟蔡秀鏡之互助會，陳美惠被安排在八十九年二月
      十五日、八十九年八月十五日、八十九年十一月十五日得標，該三紙支票之金
      額分別為二十五萬元、二十六萬元、二十九萬四千元。然陳美惠如參與蔡秀鏡
      召集之上開互助會，八十九年二月十五日、八十九年八月十五日、八十九年十
      一月十五日得標金額扣除活會會款後，分別應是二十四萬四千元、二十七萬二
      千元、二十七萬六千元，非上開支票之票面金額。再者，如果上開支票如果確
      係蔡秀鏡為支付互助會會款而交付陳美惠，在八十九年二月間蔡秀鏡止會並和
      陳美惠結清會款，衡情蔡秀鏡會要求陳美惠返還支票，但是陳美惠非但沒有返
      還支票，還轉讓給上訴人，上訴人並按期提示，致三張支票均遭退票，此有該
      三紙支票及退票理由單附於原審卷足憑。雖上訴人稱因為找不到蔡秀鏡，之前
      已將支票存入銀行，蔡女之先生稱既然已經退票了，票有沒有抽回來都沒關係
      云云。惟上訴人領得六十八萬九千元之互助會款是在八十九年二月八日，距離
      上開八十九年二月十五日的支票到期，尚有一個星期，其後到期之八十九年八
      月十五日、八十九年十一月十五日之支票，均有充裕的時間向託收之銀行撤回
      ；而上開八十九年二月十五日支票屆期退票原因是存款不足，並非拒絕往來，
      顯示當時退票情形尚不嚴重，有沒有抽回關係重大，蔡女的先生又怎會說有沒
      有抽回來都沒關係。蔡秀鏡在清償互助會款後竟任由其支票跳票，亦與常情不
      符。況且，蔡秀鏡因週轉不靈才終止互助會，竟能與全部之互助會會員結算會
      款（見本院九十一年九月二日準備程序筆錄），而且是利息照付（按陳美惠每
      月繳納三萬元，止會時以每月三萬六千元計算領回會款），以如此之資力又何
      須終止互助會？
  ３、上訴人又稱陳美惠亦積欠其債務八十餘萬元，拿上開蔡秀鏡簽發之支票向其週
      轉云云。查陳美惠雖於原審時證稱向上訴人借錢，利息一分左右云云，核與上
      訴人供述「利息一分至兩分半」並不符合，其證詞是否可採已非無疑。上訴人
      又主張，確實有借款給陳美惠，並「電匯或現金存入」陳美惠之夫周國忠之帳
      戶內云云。然本院向台南市第三信用合作社函查結果，周國忠上開帳戶自八十
      七年至八十九年二月七日止，上訴人匯入之金額總共四十三萬零八百四十元，
      與上訴人主張之八十餘萬元相去甚遠，上訴人所稱陳美惠向其借款達八十餘萬
      元一節亦無證據足資證明。
  ４、上訴人不能舉證證明被上訴人、蔡秀鏡與其個人已經達成轉讓系爭互助會第四
      會之合意。況且，被上訴人已給付上訴人第四會得標會款六十八萬九千元，被
      上訴人並未將該款項交付蔡秀鏡，上訴人不能證明蔡秀鏡有積欠訴外人陳美惠
      互助會會款六十一萬二千元，且委託上訴人由上開會款清償，上訴人亦不能證
      明陳美惠積欠其個人八十餘萬元，其主張尚難憑採。
七、綜上所述，本件被上訴人主張上訴人自八十九年三月起至九十年五月止，共十五
    個月之死會互助會款未付為可採，上訴人所辯已將互助會轉讓云云為無可取。被
    上訴人本於兩造合會契約之會款請求權請求上訴人給付三十四萬五千元，及自九
    十年五月六日起至清日止，按週年利率百分之五計算之利息為有理由，應予准許
    ；又本於合會有所請求而涉訟，所為被告敗訴之判決，應依職權宣告假執行，民
    事訴訟法第三百八十九條第一項第三款、第四百二十七條第二項七款定有明文，
    是則原審判命上訴人如數給付，並依職權宣告假執行，於法並無不合。上訴意旨
    指摘原判決不當，求予廢棄改判，為無理由，應予駁回其上訴。又被上訴人於本
    院審理時為訴之追加，請求上訴人給付陸續到期之九十年六月起至九十一年五月
    止之互助會款二十七萬六千元，及自九十一年五月十四日起至清償日止，按週年
    利率百分之五計算之利息，為有理由，應予准許，爰判決如主文第二項所示。
八、據上論結，本件上訴為無理由，被上訴人訴之追加為有理由，依民事訴訟法第四
    百三十六條之一第三項、第四百四十九條第一項、第四百六十三條、第七十八條
    ，判決如主文。
中　　　華　　　民　　　國　　九十一　　年　　　八　　　月　　　九　　　日
                                臺灣臺南地方法院家事法庭
~B審判長法　官　張  菁
~B　　　法　官　張季芬
~B　　　法　官　張麗娟
右正本證明與原本無異
本件判決不得上訴。
中　　　華　　　民　　　國　　九十一　　年　　　八　　　月　　　十二　　日
~B　    法院書記官　陳南山
